【裁判字號】    92,交抗,127
【裁判日期】    920414
【裁判案由】    違反道路交通管理處罰條例
【裁判全文】
臺灣高等法院交通事件裁定                        九十二年度交抗字第一二七號
    抗  告  人
    即受處分人  安佳交通運輸有限公司
    代  表  人  謝煬鈺
右抗告人因違反道路交通管理處罰條例案件，不服台灣基隆地方法院中華民國九十一
年十二月三十一日裁定（九十一年度交聲字第二六三號；原處分案號：基監字第裁四
二─ＡＢＷ九五八二０八號），提起抗告，本院裁定如左：
    主  文
抗告駁回。
    理  由
一、按汽車裝載貨物超過核定之總重量、總聯結重量者，處汽車所有人罰鍰，並記汽
    車違規紀錄一次；有前二項規定之情形者，應責令改正或當場禁止通行，並處新
    臺幣一萬元罰鍰，超載十公噸以下者，以總超載部分，每一公噸加罰新臺幣一千
    元；超載逾十公噸至二十公噸以下者，以總超載部分，每一公噸加罰新臺幣二千
    元；超載逾二十公噸至三十公噸以下者，以總超載部分，每一公噸加罰新臺幣三
    千元；超載逾三十公噸者，以總超載部分，每一公噸加罰新臺幣五千元。未滿一
    公噸以一公噸計算，道路交通管理處罰條例第二十九條之二第一項前段、第三項
    分別定有明文。再按半聯結車總聯結重量不得超過三十五公噸，道路交通安全規
    則第三十八條第一項第三款第五目亦有明文規定。
二、本件原裁定略以：異議人即受處分人安佳交通運輸有限公司所有車牌號碼一三八
    ─ＧＣ號車曳引ＣＥ─五０號半拖車，於民國九十一年八月十六日下午四時四十
    三分許，在臺北市○○○路、東新街口，為警攔下測得其總重量四十二．四公噸
    ，超載七．四公噸（限重三十五公噸），為警依法舉發等情，業據證人即本件舉
    發員警彭孟麒於原審到庭結證屬實，且有地磅單影本乙紙在卷可憑，堪認異議人
    公司確有汽車裝載貨物超過核定總重量之違規事實無訛。從而，原處分機關援引
    首揭規定裁處異議人罰鍰新台幣一萬八千元及記汽車違規記錄一次等語，並無不
    當，異議人之異議為無理由，而裁定駁回其聲明異議，經核原裁定認事用法，並
    無不合。
三、本件抗告意旨略以：
（一）抗告人對於台灣基隆地方法院九十一年度交聲字第二六三號裁定書處受處分人
      安佳交通運輸有限公司（以下稱安佳公司）新台幣壹萬捌仟元及記汽車違規記
      錄一次等語，抗告人不服。
（二）抗告人即受處分人安佳公司拖車一三八--GC所拖曳之台北縣鵬安交通企業股份
      有限公司CE--五○之砂石標示車為一合格於監理站登錄之砂石專用車而載運砂
      石並未超出欄板，員警舉發未依內政部警政署交字第九一○一○○八三四號函
      「警察機關取締違規砂石車注意事項」第七項之舉發程序及注意事項第六款規
      定舉發。
（三）又見第六項砂石車取締原則及配套實施日期第一次標明砂石專用車於九十三年
      五月三十一日前核定之容積裝載及取締。
（四）又舉發員警拒絕在舉發單上加註拖車丈量之長、寬、高實有欠公允，為此提起
      抗告云云。
四、惟查：抗告人即受處分人安佳交通運輸有限所有之上開營業貨櫃曳引車，確有於
    前揭時、地載運超重之違規事實乙節，業據證人彭孟麒即本件舉發員警於原審法
    院調查時到庭結證屬實，且有地磅單影本乙紙在卷可憑，異議人公司確有汽車裝
    載貨物超過核定總重量之違規事實無訛。抗告人雖稱其本次載運砂石並無超出欄
    板及員警舉發未依「警察機關取締違規砂石車注意事項」之規定取締云云。然查
    本件員警之舉發，既係針對抗告人公司所有之前揭車輛載運超重之違規事實而舉
    發，關於有無載運砂石超出欄板之違規行為，並不在取締之內，與本件載運超重
    之違規情形無關，故抗告人公司所有之前揭車輛於上開時、地，有無載運砂石超
    出欄板，抗告人公司藉此圖免其所有之車輛於前揭時、地載運超重所應負之違規
    責任，自不足採。又「警察機關取締違規砂石車注意事項」之規範內容，目的在
    規範警察取締之方法及範圍，俾免員警於執法之際，因欠缺明確之規範而無所適
    從；又上開注意事項僅係執法員警執行取締之內部規定，其所規範之內容，核與
    行為人有無違規事實無涉。倘員警執行取締之際所採擇之搜證方法，並無逾越法
    律容許之界線，且亦無礙於行為人違規事實之證明，則員警自非不得採擇其他法
    律容許範圍以內之合法手段以執行取締違規行為，從而，抗告人公司不得執前詞
    為由，以解免其應負之責任。從而本件原處分機關援引首揭規定裁處抗告人罰鍰
    新台幣一萬八千元及記汽車違規記錄一次，並無不當，原審認異議人聲明異議無
    理由，而裁定駁回，並無不當。抗告人抗告意旨，仍執前詞，指摘原裁定不當，
    其抗告為無理由，應予駁回。
五、據上論結，應依道路交通案件處理辦法第二十六條，道路交通管理處罰條例第八
    十九條，刑事訴訟法第四百十二條，裁定如主文。
中      華      民      國    九十二    年      四      月     十四     日
                              台灣高等法院交通法庭
                                  審判長法  官  陳  正  雄
                                        法  官  許  宗  和
                                        法  官  許  錦  印
右正本證明與原本無異。
不得再抗告。
                                        書記官  楊  妙  恩
中      華      民      國    九十二    年      四      月    十六      日


司法院資訊處製作；財團法人民間司法改革基金會備份。
